【裁判字號】    98,易,2828
【裁判日期】    981230
【裁判案由】    恐嚇等
【裁判全文】
臺灣臺中地方法院刑事判決              98年度易字第2828號
公  訴  人  臺灣臺中地方法院檢察署檢察官
被      告  丙○○
上列被告因恐嚇等案件，經檢察官提起公訴（98年度偵字第1541
4號），本院判決如下：
    主    文
丙○○犯公然侮辱罪，處拘役貳拾日，如易科罰金，以新臺幣壹
仟元折算壹日；又犯誹謗罪，處拘役肆拾日，如易科罰金，以新
臺幣壹仟元折算壹日，應執行拘役伍拾日，如易科罰金，以新臺
幣壹仟元折算壹日。
    犯罪事實及理由
壹、有罪部分
一、丙○○與乙○○、甲○○夫妻係鄰居，因土地佔用問題，彼
    此相處不睦，丙○○並以乙○○占用其所有坐落在臺中市○○區○○街34號住處之土地為由，提起請求回復原狀之民事
    訴訟，於民國97年12月4 日15時45分許，被告自外面馬路，
    經過其位於臺中市○○區○○街34號住處騎樓時，見乙○○
    站在同街32號住處騎樓處，竟基於公然侮辱之故意，在不特
    定人得以共見共聞之騎樓處，邊走邊以客觀上足以貶損侮辱
    他人人格之「比毒奶粉還毒」、「不要臉」之話語，公然辱
    罵乙○○，足以眨損乙○○在社會上所保持之人格及地位。
    丙○○於97年12月18日（起訴書誤植為98年，經公訴人當庭
    更正）16時37分許，在上開住處騎樓前之台中市○○街○路
    上，復因土地占用問題與甲○○、乙○○發生口角，竟基於
    散布於眾之誹謗及公然侮辱之故意，在上開不特定人得以共
    見共聞之馬路上，以台語「你叫地政做坑（指與地政人員串
    通，而要地政人員作不實測量之意），我知道」之不實事項
    指摘甲○○、乙○○，足以毀損其等之名譽，隨之持掃把朝
    乙○○前方揮打數下，其中1 下並揮打到乙○○之左膝下方
    （未成傷），足以眨損乙○○在社會上所保持之人格及地位
    。
二、按現行刑事訴訟法為保障被告之反對詰問權，排除具有虛偽
    危險性之傳聞證據，以求實體真實之發見，於該法第159 條
    第1 項明定被告以外之人於審判外之言詞或書面陳述，除法
    律有規定者外，不得作為證據。而刑事訴訟法第159條之1至
    159條之4有傳聞法則之例外規定，且被告以外之人於審判外
    之陳述，雖不符前4 條之規定，而經當事人於審判程序同意
    作為證據，法院審酌該言詞陳述或書面陳述作成時之情況，
    認為適當者，亦得為證據；當事人、代理人或辯護人於法院
    調查證據時，知有第159條第1項不得為證據之情形，而未於
    言詞辯論終結前聲明異議者，視為有前項之同意，刑事訴訟
    法第159條之5定有明文。被告丙○○雖指稱卷附告訴人提供
    之2 片光碟係由告訴人剪接偽造，聲音與畫面不符云云，惟
    將光碟送請法務部調查局鑑定，覆稱：有關「影像」有無經
    過剪接鑑定部分，經檢視2 片光碟內容依來函說明所示待鑑
    時間檢視相關檔案，全程時間均逐秒相連續，未有中斷，有
    關「聲音」有無經過剪接鑑定部分，送鑑光碟經檢驗結果，
    因其錄音品質不佳，音質不清晰，且受背景雜音干擾，不符
    錄音證物剪接鑑定條件，歉難鑑析等情，有法務部調查局98
    年10月19日調科參字第09800528530 號函及檢送之附件在卷
    可稽，且馬路上人車變動並無異樣，而被告亦未提供光碟經
    剪接偽造之證據供本院調查，是光碟及光碟翻拍之照片具有
    證據能力至明。又本件檢察官、被告並未就以下被告以外之
    人於審判外之陳述有所爭執，且迄於言詞辯論終結前，均未
    主張有刑事訴訟法第159條第1項不得為證據之情形，是應認
    已同意作為證據，且經本院審酌後，認無不適當之情形，應
    認均有證據能力，合先敘明。
三、訊據被告丙○○固坦承於上開時、地有說「和地政做坑」之
    話語，惟矢口否認有何犯行，辯稱：伊於97年12月4 日下午
    3時45分，並未在松山街上碰到乙○○，亦未以「比毒奶還
    毒」、「不要臉」罵乙○○，因乙○○對伊說：「等地政測
    量下來你就該死」，伊合理懷疑告訴人與地政說好，才順著
    林德正的話說「和地政做坑」云云。經查：
  (一)按刑法第310 條之罪，須告訴乃論；被害人之配偶，得獨立
    告訴，刑法第314條及刑事訴訟法第233條第1 項分別定有明
    文。乙○○與甲○○係夫妻，而甲○○於98年5 月23日至警
    局報案，並對被告提出妨害名譽之告訴，當時就已提及被告
    於97年12月18日以台語對其夫妻說「你跟地政做坑仔，我知
    道」，並有提出被告於97年12月4 日15時45分及46分，在台
    中市○○街34號大馬路邊大聲罵乙○○「比毒奶粉還毒」及
    「不要臉」之罵人證據予警方，有當日之警詢筆錄及其提供
    之「丙○○連續多次罵人證據」在卷可按，依上開說明，應
    認甲○○就上開乙○○被害部分已有合法之獨立告訴，乙○○提出告訴之時間雖已逾6 個月，惟就告訴人甲○○已生合
    法告訴之效力不生影響，合先敘明。
  (二)卷附載有97.12.4 之光碟中名為「比毒奶粉還毒」之檔案，
    於畫面時間顯示08.12-04 15：45：40-43，乙○○站在門外
    騎樓處，面向被告家的騎樓，被告從住處前之馬路往屋內走
    ，邊走邊以台語說：「「比毒奶粉還毒」，乙○○回稱：「
    是誰比毒奶粉還毒」，在「大罵不要臉」之檔案，於畫面時
    間顯示08.12- 04 15：46：27，乙○○站在門外騎樓處，面
    向被告家之騎樓，被告在住處騎樓處與1 名男子講話，乙○○面對該男子以台語「你是在罵他嗎」，被告即很大聲的以
    台語說：「我家的事，我沒有在跟你講」，15：46：33- 37
    ，被告很大聲說：「不要臉，我是跟他在講話，誰在跟你講
    話」；在載有97.12.18之光碟中名為「勾結串證」之檔案，
    於畫面時間顯示08.12-18 16：37：28-30，被告在乙○○及
    甲○○均在場時，以台語說：「你叫地政做坑，我知道」，
    在「拿掃把打人」之檔案，於畫面時間顯示08.12- 18 16：
    46：54，被告手持掃把，狀似打地上（因當時被告等人站在
    告訴人之車子旁，掃把下方被車子擋住，無法看清動作）之
    事實，業經本院當庭勘驗該光碟屬實，並製有勘驗筆錄在卷
    可稽，復有該光碟及翻拍之畫面在卷可證。又該光碟於上開
    時間之檔案內容全程時間均逐秒相連續，未有中斷，業經法
    務部調查局鑑定在案，已如上述，是光碟之內容堪信為真實
    。
  (三)被告於97年12月4 見到告訴人乙○○站在住處前之騎樓處面
    對被告住處前之騎樓時，邊走邊以台語說「比毒奶粉還毒」
    ，當時被告雖未與告訴人乙○○對話，惟侮辱之對象只須可
    特定即可，不須指名道姓，被告以告訴人乙○○佔用其土地
    ，而對之提起民事訴訟請求回復原狀，且在告訴人乙○○回
    以「是誰比毒奶粉還毒」、「你是在罵他（指站在被告住處
    前騎樓之男子）嗎」，被告即大罵告訴人乙○○「不要臉」
    ，顯見被告當時係對站在騎樓之告訴人乙○○感到不滿，所
    為「比毒奶粉還毒」之話語，係針對站在騎樓之告訴人乙○○至明，且「比毒奶粉還毒」及「不要臉」均有表示不屑輕
    蔑、攻擊之意思，足以對告訴人乙○○在社會上所保持之人
    格及地位，達貶損其評價之程度。
  (四)被告與告訴人夫妻因土地紛爭，經本院委請地政事務所測量
    後，被告所有之土地確有遭告訴人佔用之事實，有本院97年
    度訴字第1966號民事判決附卷可參。佐以被告於本院審理時
    ，自承於97年12月18日尚不知測量之結果，並無證據證明地
    政人員與告訴人串通，是被告所為「你叫地政做坑」（意指
    告訴人夫妻與地政人員串通而要地政人員為不實之測量），
    即為不實且惡意之指摘，足以毀損告訴人夫妻之名譽至明。
  (五)97年12月18日案發當時告訴人乙○○係站在被告前面，告訴
    人甲○○則站在被告之右前方，有光碟之翻拍畫面在卷可參
    ，被告持掃把從上往下打時，雖因被告及告訴人乙○○站在
    車旁，無法看清掃把下方之動作，惟被告當時拿掃把從上往
    下打，有打到乙○○之左膝蓋下面等情，業據證人乙○○、
    甲○○於偵訊時結證明確，且彼此證述互核相符，亦與上述
    勘驗光碟之結果即被告確有手持掃把狀似打地上之動作大致
    相符，其等之證言應與事實相符，而值採信。被告與告訴人
    夫妻發生口角時，無視乙○○站在其面前，手持掃把從上往
    下揮打數下，並揮打到乙○○之左膝下方，被告係藉此方式
    對乙○○表達不屑及攻擊之意思甚明。
  (六)被告在緊鄰馬路之騎樓處及馬路上，以上開言語及舉動侮辱
    告訴人乙○○，及在馬路上以上開不實之事項指摘告訴人夫
    妻，足使雙方之鄰居及路過之不特定人得以共見共聞，被告
    係公然為侮辱行為，及有散布於眾之誹謗意圖，洵堪認定。
  (七)綜上所述，被告所為之辯解顯不足採，本件事證明確，被告
    之犯行堪以認定。
四、核被告就97年12月4 日所為，係犯刑法第309條第1項之公然
    侮辱罪；就97年12月18日所為，係犯刑法第310條第1項之誹
    謗罪及刑法第309條第2項之強暴侮辱罪，公訴人認誹謗部分
    ，係犯刑法第309條第1項之罪，起訴法條即有未洽，應予變
    更。被告於97年12月18日因與告訴人夫妻發生口角而為上開
    言行，且同時誹謗告訴人夫妻，係一行為觸犯數罪名之想像
    競合犯，應從一重之誹謗罪處斷。被告於97年12月4 日及97
    年12月18日所犯上開二罪，犯意各別，行為互殊，應予分論
    併罰。爰審酌被告前無不法素行，有臺灣高等法院被告前案
    紀錄表在卷可按，與告訴人夫妻係鄰居，因土地佔用問題而
    相處不睦，與告訴人發生口角時竟口不擇言，而為本件犯行
    ，犯罪所生之危害尚非重大，及犯後未能與告訴人和解等一
    切情狀，分別量處如主文所示之刑，並諭知易科罰金之折算
    標準及定應執行刑。
貳、不另為無罪諭知部分
一、公訴意旨另以：被告丙○○於98年12月18日16時35分許，因
    水管及水龍頭問題與乙○○及甲○○各自站在住處之騎樓處
    發生爭吵，丙○○竟基於恐嚇危害安全及公然侮辱之犯意，
    在不特定人得以共見共聞之松山街上，手持磚塊作勢指向乙○○及甲○○，以台語出言恫嚇稱：「今天晚上你們就站在
    那裡不要進去睡覺」等語，以此等加害行動自由之言語，恐
    嚇乙○○及甲○○，使其等心生畏懼，致生危害於安全，因
    認被告涉有刑法第305條之恐嚇罪嫌等語。
二、訊據被告固坦承於上開時、地，曾為「你歸暗就給我站在這
    裡」之話語，惟堅詞否認有何恐嚇犯行，辯稱：因乙○○夫
    妻站在伊住處騎樓之柱子前，說要使用那裡的土地，伊才如
    此說等語。經查，卷附載有日期97.12.18之光碟中名為「拿
    磚塊要打人」之檔案，於畫面時間顯示08.12- 18 16：35：
    43，被告在乙○○及甲○○均在場時，手持磚塊在其腰、胸
    之間，朝向乙○○及甲○○，以台語說：「你歸暗就給我站
    在這裡」之事實，業經本院當庭勘驗卷附載有日期97.12.18
    之光碟屬實，並製有勘驗筆錄在卷可稽，復據證人洪淑華、
    乙○○結證甚詳，堪信為真實。惟刑法第305 條之恐嚇罪，
    係指將對生命、身體、自由、名譽、財產之法益加以不法惡
    害之意旨，通知他人，使人產生恐怖之心理狀態而言，被告
    雖有對告訴人夫妻說「你歸暗就給我站在這裡」，惟並未提
    及將對告訴人夫妻之生命、身體、自由、名譽、財產等法益
    加以不法之惡害，且被告當時正在清除地上之物，才順手拿
    著磚塊為上開話語，說完隨即轉身離開往屋內走，告訴人夫
    妻聞言即答以「好啊」等情，有扣案之光碟可證，足見告訴
    人夫妻並未因此感到害怕，核與恐嚇罪之構成要件不符，此
    部分之犯罪不能證明，因公訴人認此部分與上開起訴經本院
    判決有罪之犯行即被告於97年12月18日所為之犯行，有裁判
    上一罪之想像競合犯關係，爰不另為無罪及不受理判決。
據上論斷，應依刑事訴訟法第299條第1 項前段、第300條，刑法
第309條第1項、第310條第1項、第55條、第41條第1 項前段、第
51 條第6款，刑法施行法第1條之1，判決如主文。
本案經檢察官廖聖民到庭執行職務
中    華    民    國    98    年    12    月    30    日
                  刑事第九庭  法  官  林慧英
以上正本證明與原本無異。
如不服本判決應於收受判決後10日內向本院提出上訴書狀，並應
敘述具體理由；其未敘述上訴理由者，應於上訴期間屆滿後20日
內向本院補提理由書（均須按他造當事人之人數附繕本）「切勿
逕送上級法院」。
                              書記官  廖碩薇
中    華    民    國    98    年    12    月    30    日
附錄論罪科刑法條
刑法第309條第1項
公然侮辱人者，處拘役或 3 百元以下罰金。
刑法第310條第1項
意圖散布於眾，而指摘或傳述足以毀損他人名譽之事者，為誹謗
罪，處1年以下有期徒刑、拘役或5百元以下罰金。

司法院資訊處製作；財團法人民間司法改革基金會備份。
